【裁判字號】    89,訴,1287
【裁判日期】    900605
【裁判案由】    懲治盜匪條例等
【裁判全文】
臺灣臺南地方法院刑事判決                        八十九年度訴字第一二八七號
    公  訴  人  臺灣台南地方法院檢察署檢察官
    被      告  己○○
                丁○○
    指定辯護人  本院公設辯護人  甲○○
右列被告因懲治盜匪條例等案件，經檢察官提起公訴（八十九年度偵字第八七九四號
），本院判決如左：
    主  文
己○○竊盜，處有期徒刑肆月；又共同意圖為自己不法所有，以強暴致使不能抗拒而
取他人之物，處有期徒刑肆年貳月。扣案之全罩式安全帽壹頂沒收；又共同攜帶兇器
竊盜，未遂，處有期徒刑陸月。應執行有期徒刑肆年拾月。扣案之全罩式安全帽壹頂
沒收。
丁○○共同意圖為自己不法所有，以強暴致使不能抗拒而取他人之物，處有期徒刑肆
年。扣案之全罩式安全帽壹頂沒收；又共同攜帶兇器竊盜，未遂，處有期徒刑陸月。
應執行有期徒刑肆年肆月。扣案之全罩式安全帽壹頂沒收。
    事  實
一、己○○意圖為自己不法之所有，於民國（下同）八十九年六月二十七日二十二時
    許，在台南市○○路大東夜市，趁乙○○不及注意之際，徒手竊取其所持有使用
    （車主係其妹張曉玲）之車號ＦＸ三─七三六號重型機車一輛，得手後即將該機
    車之車牌及部分零件拆下，裝置於其所有之車號ＮＪＢ─一○○號機車上，供己
    騎用。嗣己○○與其乾妹丁○○因無錢繳付房租及行動電話帳單等費用，己○○
    便提議搶劫超商，經丁○○同意後，彼二人即於同年七月十九日凌晨四時二十分
    許，共同意圖為自己不法之所有，均戴全罩式機車安全帽，共乘己○○所有而懸
    掛ＦＸ三─七三六號車牌之機車至台南縣永康市○○路○段二八○號統一超商，
    二人未脫安全帽就進入該超商店內，由己○○將西瓜刀架在店員戊○○頸部之強
    暴手段，致戊○○不能抗拒，而任由丁○○自收銀機內拿取新台幣（下同）二千
    五百八十五元，適送報生前來該店，己○○、丁○○二人見狀，始騎機車離去，
    且搶得之現款隨即花用一空。而己○○、丁○○二人食髓知味，另基於不法所有
    意圖，於同年七月二十四日凌晨四時三十分許，以上開方式由己○○手持西瓜刀
    ，一起進入台南市○○路一三三號丙○○所開設之統一超商內，適一樓店面無人
    看管，己○○、丁○○二人即著手欲打開店內收銀機，竊取收銀機內之財物，因
    店主丙○○由二樓之監視器中發現渠等之行為，隨即拿起鐵椅自二樓下來，己○○等二人見狀，旋即逃逸而不遂，並留下該輛ＦＸ三─七三六號機車，始為警查
    悉渠等之竊盜行為。己○○、丁○○二人經警方通知後，見事機敗露，乃將己○○所有並供犯罪所用之西瓜刀一把丟棄後，於同年七月二十四日晚間二十二時四
    十分許，自行至台南市第一分局德高派出所投案，並對警員自首而供出渠等於八
    十九年七月十九日所為之強盜犯行，且扣得丁○○所有並供犯罪所用之全罩式安
    全帽一頂（另車號ＦＸ三─七三六號重型機車之車牌一面業經發還被害人）。
二、案經台南市警察局第一分局報告台灣台南地方法院檢察署檢察官偵查起訴。
    理  由
一、右揭事實，業據被告己○○、丁○○二人於警訊、檢察官偵訊及本院審理時坦認
    不諱，核與被害人乙○○、戊○○、丙○○等人於警訊、檢察官偵訊之證述情節
    相符，並有被告丁○○所有並供犯罪所用之全罩式安全帽一頂、被告己○○所有
    卻懸掛ＦＸ三─七三六號車牌一面之重型機車一輛（原車牌號碼為ＮＪＢ─一○○號）扣案、及被害人乙○○書立之贓物認領保管單一份附卷可資佐證，足見被
    告之自白確與事實相符，應堪採信。雖被告丁○○於本院審理後另翻稱：伊係遭
    被告己○○強迫，而非在自由意識情狀下實施本件犯行云云，惟查，此一事實已
    為被告己○○堅決否認，且經本院訊其如何遭受強迫之情節，被告丁○○則供稱
    ：因伊係被告己○○所承租房屋之保證人，被告己○○向伊說如果不付租金，彼
    二人會被告到法院，伊會害怕，所以當他提議在他行搶時，要有人把風比較方便
    ，伊就與他一同前往了等語（見本院九十年五月十五日審判筆錄），則觀其所供
    情節，被告己○○並未對其施以強暴、脅迫等不正手段以壓制其自由意識，且其
    已清楚明瞭被告己○○提議實施之犯行及其所參與之作為後，仍決意與其一同前
    往，又焉能謂其僅係被告己○○之犯罪工具。是被告丁○○前開辯解，要屬事後
    卸責之詞，洵無足採。綜此，本件事證明確，被告二人犯行堪以認定，應依法論
    科。
二、按被告己○○意圖為自己不法之所有，而竊取被害人乙○○所持有之重型機車一
    輛，核其此部分所為，係犯刑法第三百二十條第一項之普通竊盜罪；又被告己○○、丁○○共同意圖為自己不法之所有，由被告己○○先以西瓜刀之利刃架在被
    害人戊○○頸部之強暴手段，至使其不能抗拒後，再由被告丁○○從收銀機內搜
    刮財物得逞，則核渠等此部分所為，係犯懲治盜匪條例第五條第一項之盜匪罪，
    雖辯護人認懲治盜匪條例業已失效，應回歸普通刑法予以處斷云云，惟按懲治盜
    匪條例於四十六年六月五日修正公佈刪除第十條施行期間一年及第八條依特種刑
    事案件訴訟條例審理之規定，其原第九條改為第八條、第十一條改為第九條。修
    正前本條例全部內容，既曾經立法院民刑商法委員會審查，認尚有繼續沿用之必
    要，始改採為新法之全部條文，並重新調整條次，形式上雖是「修正」，實質上
    係明白確認本條例已從臨時性舊法，改制為常態性之刑事特別法，等同於制定新
    法。因此，本條例重新立法之合法性，應不因修正前曾施行期滿始以命令展期而
    有影響，附此敘明；又被告己○○、丁○○復共同意圖為自己不法之所有，持西
    瓜刀在被害人丙○○之店內著手搜尋財物，但因被害人及時發覺而不遂，則核渠
    等此部分所為，係犯刑法第三百二十一條第二項、第一項第三款之攜帶兇器竊盜
    未遂罪。其中被告己○○、丁○○就上開盜匪、攜帶兇器竊盜未遂等犯行間，有
    犯意聯絡及行為分擔，均應論共同正犯。又被告己○○、丁○○二人係經由警方
    通知，要求渠等出面說明警方所查知其分別於八十九年六月二十七日、同年七月
    二十四日之犯行，而己○○、丁○○於同年七月二十四日深夜到案後，除坦認上
    開犯行外，並於警方例行訊問有無另犯他案時，自行申告渠等於同年七月十九日
    凌晨，在台南縣永康市○○路○段二八二號統一超商所為之強盜犯行，並表明認
    錯請求從輕發落等語，嗣警方隨即於被告二人為前開供述後，始依據渠等所供情
    節傳訊被害人戊○○前來指證等情，有台南市警察局第一分局八十九年度南市警
    一刑偵字第五九九號偵查卷所附各被告及被害人之偵訊筆錄可證，足證被告二人
    已就司法警察尚未察覺彼等於八十九年七月十九日所為之強盜犯行予以自首而願
    受裁判，應依刑法第六十二條前段之規定，減輕其刑。另被告己○○所犯上開三
    罪間、被告丁○○所犯上開二罪間，犯意各別，罪名互異，均應予分論併罰。爰
    審酌被告二人正值青年，卻不思以正當途徑獲取財富，逕以下手搶劫超商、竊取
    他人財物以供己用，且其持狹長銳利之西瓜刀於深夜搶劫超商之行徑，對社會治
    安之危害實甚巨大，併渠等之犯罪動機、目的、手段、所得利益不多、於犯罪雖
    後坦認犯行，惟被告己○○經公訴人提起公訴後，卻故意迴避法院之審判，經本
    院通緝後始行到案之態度等一切情狀，分別量處如主文所示之刑，並定其應執行
    之刑，以資懲儆。至被告二人盜匪所得財物二千五百八十五元部分，業經被告花
    用一空乙節，為被告二人供明在卷，爰不另為發還被害人之諭知。另警方所查扣
    引擎號碼為4DM－624317號之重型機車一輛、重型機車駕照二張、黑色皮夾一只
    、鑰匙六支、全罩式安全帽一頂等物，其中引擎號碼為4DM－624317號之重型機
    車一輛、重型機車駕照二張、黑色皮夾一只、鑰匙六支等物雖分別係被告己○○
    、丁○○所有，但均非直接供作實施盜匪、竊盜犯行所用之物，爰不予宣告沒收
    ，但共犯丁○○所有之全罩式安全帽一頂，則係渠實施盜匪、竊盜犯行所用之物
    （以達蒙面並防止被害人指認之效果），應依刑法第三十八條第一項第二款規定
    予以宣告沒收。
三、另台灣台南地方法院檢察署函請併案審理部分（即九十年度偵字第四三七三號）
    ，係以被告己○○復意圖為自己不法之所有，並基於上開竊盜之概括犯意，於八
    十九年五月至七月間，竊取蔡典益、施偉聖、謝智光、林雅慧、黃佳麗等人所有
    之照相機五台、行動電話十一支、金融卡及信用卡共七張、身分證及借書證等證
    件共八張等物。嗣經警於九十年四月十一日十一時五十分許，在台南市○○路○
    段八十四號九樓之二被告己○○之租處搜索時查獲，因認被告己○○連續涉有刑
    法第三百二十條第一項之竊盜罪嫌。按犯罪事實應依證據認定之，無證據不得推
    定犯罪事實，刑事訴訟法第一百五十四條定有明文，而此條項規定即為現代文明
    法治諸國莫不皆採之證據裁判主義之所由設，本條規定並非僅為被告個人之訴訟
    利益而設，尤重在發現真實以求國家刑罰權之正確行使。而公訴人認被告犯有前
    開犯行，其所依憑之證據無非僅以前開物品部分係屬被害人蔡典益、施偉聖、謝
    智光、林雅慧、黃佳麗等人所失竊之物，但該等物品卻在被告己○○之住處被查
    獲為據。訊據被告己○○堅決否認有此部分竊盜犯行，辯稱：扣案之物品均非伊
    所有，而是伊友人即該處承租人「陳成輝」所有，且該等物品是否陳成輝竊取得
    來的，伊並不知悉云云。經查，警方於上揭時地確查扣蔡典益、施偉聖、謝智光
    、林雅慧、黃佳麗等人所失竊之物品等情，固經被害人等指述明確，並有渠等分
    別出具之贓物領據五份、搜索扣押證明筆錄等文件附卷可證，雖被告己○○未能
    明確指出其室友「陳成輝」的真實年籍，惟按持有贓物，於吾人一般社會生活經
    驗上，合理上原因非一，並無從以行為人單純持有贓物忖度該行為人取得贓物之
    來源，縱行為人係以竊盜、搶奪、詐欺、拾得遺失物或故買贓物等犯罪手段取得
    該贓物，所涉犯罪構成要件亦各不相同，於訴訟上當不能因行為人對其持有之贓
    物來源交待不清而得任意推定行為人之罪行，致違刑事訴訟所欲發覺真實之原則
    。是被告己○○雖對「陳成輝」之年籍未能明確交待，惟衡諸前揭說明，本院自
    不得在無任何積極證據得資證明上開物品確為被告己○○所竊取之情形下，遽為
    推論該等物品即被告己○○所竊取，故被告己○○此部分犯行即與其前述論罪科
    刑部分欠缺裁判上一罪之連續犯關係，自非本院所得審究，應退回原併辦單位另
    為偵查處置。
據上論斷，應依刑事訴訟法第二百九十九條第一項前段、懲治盜匪條例第五條第一項
第一款、第八條、刑法第二十八條、第三百二十條第一項、第三百二十一條第二項、
第一項第三款、第五十一條第五款、第六十二條前段、第三十八條第一項第二款，罰
金罰鍰提高標準條例第一條前段，判決如主文。
中      華      民      國    九十      年      六      月      五      日
                                  臺灣臺南地方法院刑事第五庭
                                          法  官  林彥君
右正本證明與原本無異。
如不服本判決，應於判決送達後十日內，向本院提出上訴狀。
                                          書記官  黃傳鈞
中      華      民      國    九十      年      六      月      五      日
附錄本案論罪科刑法條全文：
刑法第三百二十條第一項：
  意圖為自己或第三人不法之所有，而竊取他人之動產者，為竊盜罪，處五年以下有
  期徒刑、拘役或五百元以下罰金。
刑法第三百二十一條第二項、第一項第三款：
  犯竊盜罪而有左列情形之一者，處六月以上五年以下有期徒刑：
    三、攜帶兇器而犯之者。
  前項之未遂罰之。
懲治盜匪條例第五條第一項第一款：
  有左列行為之一者，處無期徒刑或七年以上有期徒刑：
    一、意圖為自己或第三人不法所有，以強暴、脅迫、藥劑、催眠術或他法致使不
        能抗拒而取他人之物或使其交付者。


司法院資訊處製作；財團法人民間司法改革基金會備份。
